臺灣屏東地方法院民事判決　九十年度簡上字第一四二號
　　上　 訴　 人　久智欣企業有限公司
　　法 定 代理人　丁○○
　　兼訴訟代理人　丙○○即園健商行
　　被 上 訴　人　翔光企業有限公司
　　法 定 代理人　乙○○
　　訴 訟 代理人　甲○○
右當事人間請求侵權行為損害賠償事件，上訴人對於中華民國九十年九月二十日本院
屏東簡易庭九十年度屏簡字第三五六號第一審判決提起上訴，本院判決如左：
    主      文
上訴駁回。
第二審訴訟費用由上訴人負擔。
    事      實
甲、上訴人方面：
一、聲明：請求判決(一)原判決廢棄。(二)被上訴人應給付上訴人丙○○新台幣（下同）
    三十一萬七千六百八十元，給付上訴人久智欣企業有限公司五千四百元，及均自
    民國八十八年八月一日起至清償日止，按週年利率百分之五計算之利息。(三)願供
    擔保，請准宣告假執行。
二、陳述：除與原判決所載相同者，茲予引用外，補稱：
 (一) 上訴人久智欣企業有限公司負責人丁○○為上訴人丙○○之女，債務人陳吳麗儼
    則為上訴人丙○○之妻。債務人陳吳麗儼原先開業在屏東市○○路二九二號，丁
    ○○經營之久智欣企業有限公司則設在同路二九四號，兩間為連棟騎樓相通。債
    務人陳吳麗儼並不從事酒類生意，然其向被上訴人訂酒，所訂酒類則堆放在屏東
    市○○路二九二號處。
 (二) 民法第一百九十七條第一項規定，所謂「知有損害及賠償義務人」，依最高法院
    七十二年台上第一四二八號、四十九年台上第二六五二號判決，係指明知，且應
    知悉受有何項損害而言；另依最高法院四十六年台上第三四號、五十二年台上第
    三八○一號、五十九年台上第二二三二號判決，亦非僅指單純知有損害，尚應知
    對方之行為為侵權行為。若僅知受損害及行為人，而不知其行為之為侵權行為，
    則無從本於侵權行為請求賠償，時效自無進行之理。而同法第一百二十八條之規
    定，乃謂請求權如有法律上之障礙而不行使，消滅時效不應進行，須至無法律上
    之障礙而不行使時始開始進行。本件被上訴人在八十八年七月二日聲請鈞院民事
    執行處查封其債務人陳吳麗儼之財產時，誤查封上訴人所有之啤酒等物品，上訴
    人丙○○雖在場提出異議，然鈞院民事執行處仍予以查封，並將之交付被上訴人
    保管，且要求被上訴人在保管期間如有損壞，應負責賠償，換言之，若無損壞則
    毋須賠償。至上訴人久智欣企業有限公司則無人在場，並不知其物品有被查封並
    交付被上訴人保管。而所謂保管，應指保持查封物之原狀，因之，上訴人提起第
    三人異議之訴後，若經判決勝訴確定，且上述執行程序尚未終結，執行法院自應
    撤銷其執行處分將查封物品交還上訴人，故上訴人在查封後六個月內應無損害可
    言。另參照最高法院五十六年台上第三四二一號判決之法理，本件上訴人之知有
    損害，自應以被查封之物品拍定或提起之第三人異議之訴勝訴確定時，始有知有
    損害及知其行為為侵權行為之可言，退步言之，至少亦應自查封日起六個月後該
    啤有效期間過後，始有損害之可言。
 (三) 上訴人提起第三人異議之訴目的乃在請求法院確認上訴人對執行標的物有所有權
    ，並同時判令債權人不得對之強制執行，惟是否有理由尚待法院之調查審理，但
    不影響執行法院之繼續強制執行，因之，上訴人之損害賠償請求權之行使在拍定
    前似有法律上之障礙而無法行使。且上訴人久智欣企業有限公司於八十八年七月
    二日執行法院查封時並未在場，直至同年月六日經上訴人丙○○告知，始得知所
    有物品被誤查封，因之，上訴人久智欣企業有限公司之侵權行為損害賠償請求權
    時效未消滅。
三、證據：除援用原審之立證方法外，並提出剪報一件為證。
乙、被上訴人方面：
一、聲明：請求判決如主文所示。
二、陳述：除與原判決所載相同者，茲予引用外，補稱：
 (一) 本件上訴人丙○○與債務人陳吳麗儼為夫妻關係，上訴人久智欣企業有限公司則
    為其女丁○○開設，查封時，被上訴人係以戶長陳吳麗儼居住地，依權利外觀予
    以指封該動產；且上訴人與債務人物品類似，被上訴人送貨亦送至該查封處，故
    雖第三人異議之訴遭敗訴判決，然被上訴人並無過失，不構成侵權行為。且第三
    人異議之訴中，被上訴人曾因系爭物品將到期，而聲請將保管物歸還，已盡善良
    管理人之責，並無侵權的行為與故意。
 (二) 民法第一百二十八條所謂「請求權可行使時」，依最高法院六十三年台上字第一
    八八五號判例，乃指權利人得行使請求權之狀態而言，至於賠償義務人實際上能
    否為給付，則非所問。又同法第一百九十七條所謂「知有損害」，依最高法院四
    十九年台上字第二六五二號判例，即知悉受有何項損害而言，至對於損害額則無
    認識之必要，故損害額有無變更，於請求權消滅時效之進行並無影響。從而，本
    件上訴人自八十八年七月二日鈞院執行人員會同被上訴人執行查封時，即已知悉
    賠償義務人為被上訴人，而執行標的均由被上訴人負責保管，執行當日即載離現
    場，上訴人係營業人，原庫存之啤酒無法出貨，冷藏櫃及其他設備無法使用，顯
    有營業成本增加，毫無營業收入之損害發生，而上訴人既無不能行使權利之狀態
    存在，則請求權應自執行當日起算時效。至於被上訴人因強制執行造成上訴人之
    損害額是否因查封之啤酒逾保存期限報廢而增加，參照前開判例，均不影響時效
    之進行。
 (三) 本件上訴人於執行查封後即向鈞院聲請裁定提供擔保停止執行，並於裁定獲准後
    即供擔保而停止執行執序，足見上訴人確已明知被上訴人為損害行為人；再從上
    訴人聲請停止執行之聲請狀及另行提起第三人異議之訴之起訴狀觀之，上訴人顯
    係主張其動產所有權遭被上訴人誤為查封又取走保管，應屬侵害其所有權，故依
    強制執行法之規定排除被上訴人之侵權行為，準此，難謂上訴人不知被上訴人行
    為係侵權行為，故上訴人既已明知損害人為被上訴人，又主張被上訴人之行為係
    侵害其動產所有權之侵權行為，且依法起訴求為排除，則其損害賠償請求權應自
    八十八年七月三日起算，殆無疑義。至上訴人所稱第三人異議之訴未判決確定前
    ，其請求權之行使似有法律上障礙云云，惟上訴人係因執行事件受有損害且明知
    損害人係被上訴人已如前述，則上訴人自得依民法第一百二十九條各款規定向被
    上訴人請求賠償，除可中斷時效外，尚可依法取得賠償之債權，然上訴人自始即
    怠於行使權利，今其請求權罹於時效而消滅，豈能反指原審認定有誤；又其提起
    第三人異議之訴求為撤銷執行程序，依法本得就被上訴人侵權行為損害賠償部分
    合併訴訟或於訴訟審理中向被上訴人為請求之意思表示，則無論法院實體判決如
    何，其在程序上行使權利自得免於時效滅，詎上訴人未循此途坐失時效消滅，應
    係其怠於行使權利所致。而上訴人因怠於行使權利致請求權罹於時效滅，今仍請
    求損害賠償，自非法所許，其上訴應予駁回。
三、證據：除援用原審之立證方法外，並提出本院八十八年度屏簡聲字第六號裁定一
    件為證。
丙、本院依職權調取本院八十八年度執字第三四七九號卷、八十八年度簡字第三三三
    號卷。
    理      由
一、本件上訴人起訴主張被上訴人明知存放在屏東市○○路二九二號之台灣啤酒八十
    九箱、進口海尼根啤酒十九箱、進口美樂啤酒十五箱、進口可樂娜啤酒二百九十
    三箱、進口艾丁格啤酒四箱，非其債務人陳吳麗儼所有，詎向本院民事執行處聲
    請強制執行（八十八年度執字第三四七九號），並於八十八年七月二日下午二時
    前往上述地址執行查封；雖經上訴人當場表示該物品非陳吳麗儼所有，惟被上訴
    人仍執意查封前開物品。上訴人為此乃於八十八年七月十四日提起第三人異議之
    訴，經本院分別以八十八年度屏簡字第三三三號、九十年度簡上字第二十五號判
    決前述物品所為之強制執行程序應予撤銷，並經本院民事執行處於九十年五月十
    五日以屏院正民執辛字第八十八執三四七九號函通知撤銷前述查封之強制執行程
    序，同時要求被上訴人應將上開物品交還上訴人。惟被上訴人雖於九十年六月二
    十日將上述物品交還上訴人，然上述物品之有效期間為六個月，是自八十八年七
    月二日查封迄九十年六月二十日止，已逾六個月之有效使用期間而無法出售，致
    上訴人丙○○即園健商行、久智欣企業有限公司分別受有三十一萬七千六百八○
    元、五千四百元之損害，為此提起本件訴訟。至被上訴人則以其歷經訴訟始對債
    務人取得執行名義，查封時，亦以債務人即戶長陳吳麗儼居住地，也即被上訴人
    送貨處，依權利外觀指封該動產；詎於執行程序中因債務人一家巧立名目，同在
    一處營業卻由夫、妻、子女設立三家公司行號，致在第三人異議之訴中遭敗訴判
    決。惟被上訴人並無過失，不構成侵權行為，且第三人異議之訴中，被上訴人曾
    因系爭物品將到期，而聲請將保管物歸還，已盡善良管理人之責，並無侵權的行
    為與故意。又被上訴人為此已耗費許多時間而無法獲償，又於執行時，出動大批
    員工、車輛載貨，並於返還上訴人貨物時復重來一次，實在損失慘重，非特原有
    債權分文未回收，且損失數萬元之工資及運費，實未因原有之執行事件受有任何
    利益，故無民法第一百九十七條第二項情形存在。況上訴人既自承於強制執行時
    親自在場並聲明異議，足見其於八十八年七月二日當日即已知悉被上訴人係指封
    之債權人，其侵權行為賠償請求權自八十八年七月三日起算時效至九十年七月二
    日止已屆滿二年，上訴人遲至九十年七月四日始提起本件訴訟，其請求權已罹於
    時效而消滅等語，資為抗辯。
二、本件上訴人主張被上訴人於八十八年七月二日以本院八十八年度執字第三四七九
    號強制執行事件指封之台灣啤酒八十九箱、進口海尼根啤酒十九箱、進口美樂啤
    酒十五箱、進口可樂娜啤酒二百九十三箱、進口艾丁格啤酒四箱，非其債務人陳
    吳麗儼所有；經上訴人提起第三人異議之訴，而由本院八十八年度屏簡字第三三
    三號、九十年度簡上字第二十五號判決該強制執行程序應予撤銷確定，並由本院
    民事執行處於九十年五月十五日以屏院正民執辛字第八十八執三四七九號函通知
    撤銷前述查封之強制執行程序，同時要求被上訴人應將上開物品交還上訴人。嗣
    被上訴人雖於九十年六月二十日將上述物品交還上訴人，然上述物品之有效期間
    為六個月，是自八十八年七月二日查封迄九十年六月二十日止，已逾六個月之有
    效使用期間而無法出售等情，業據其於原審提出本院八十八民執字第三四七九號
    查封筆錄、指封切結查封物品清單、本院八十八年度簡字第三三三號、九十年度
    簡上字第二十五號民事判決、本院民事執行處屏院正民執辛字第八十八執三四七
    九號函等件為證，並經本院依職權調取九十年度簡上字第二五號、八十八年度執
    字第三四七九號卷宗核閱無訛，堪信為實在。惟按侵權行為所發生之損害賠償請
    求權，以有故意或過失侵害他人之權利為成立要件。查本院八十八年度執字第三
    四七九號強制執行事件查封之前揭物品，固經第三人異議之訴事件確定屬上訴人
    所有，然債務人陳吳麗儼原為信宏商號負責人，並曾於八十六年間向被上訴人訂
    購酒品而積欠貨款未為清償之情，亦經本院調取前開執行卷內所附本院八十六年
    度屏簡字第六四九號、八十七年度簡上字第五七號判決審閱屬實，本院爰斟酌前
    揭八十八年度執字第三四七九號強制執行事件之查封地址在屏東市○○路二九二
    號即信宏商號前此營業地點，並為被上訴人送貨地及債務人陳吳麗儼之戶籍所在
    地，而與上訴人丙○○即園健商行及久智欣企業有限公司之營業地點分別在屏東
    市○○路二九八號、二九四號尚屬有間，從而，被上訴人認前開查封地址內之系
    爭物品屬債務人陳吳麗儼所有，難認無正當理由；又債務人陳吳麗儼與上訴人丙
    ○○、久智欣企業有限公司法定代理人丁○○，乃夫妻、母女關係，其三人分別
    設立信宏商號、園健商行、久智欣企業有限公司，並販售類同項目之物品，是系
    爭物品之所有權究何所屬，第三人顯亦難查知等一切情狀，綜合判斷之，認本件
    被上訴人請求查封首開物品，尚難認有何故意、過失可言，從而，自亦無需負擔
    侵權行為之損害賠償責任。本件原判決以上訴人之請求權已罹於消滅時效而駁回
    其訴，其判決結果仍屬一致，上訴意旨求予廢棄改判，為無理由，應予駁回。
據上論結，本件上訴為無理由，依民事訴訟法第四百三十六條之一第三項、第四百四
十九條第二項、第七十八條，判決如主文。
中　　　華　　　民　　　國　　九十一　　年　　　四　　　月　　　三    　日
                                    臺灣屏東地方法院民事第一庭
~B審判長法官　洪有川
~B法      官  賴秀雯
~B法      官  王幸華
右正本係照原本作成。
不得上訴。
~B書  記  官  謝天祥
中　　　華　　　民　　　國　　九十一　　年　　　四　　　月　　　三    　日
